臺灣新北地方法院民事裁定
111年度補字第78號
原      告  賴金隆  
上列當事人間塗銷所有權移轉登記事件，本院裁定如下：
    主  文
原告應於裁定送達後五日內補繳第一審裁判費用新臺幣參萬陸仟
參佰肆拾參元，並補正被告洪○○之姓名，逾期不補正，即駁回起
訴。
    理  由
一、按當事人書狀，應記載當事人姓名及住所或居所，民事訴訟
    法第116條第1項第1款前段定有明文。按訴訟標的之價額，
    由法院核定；核定訴訟標的之價額，以起訴時之交易價額為
    準，無交易價額者，以原告就訴訟標的所有之利益為準；法
    院因核定訴訟標的之價額，得依職權調查證據；以一訴主張
    數項標的者，其價額合併計算之。但所主張之數項標的互相
    競合或應為選擇者，其訴訟標的價額，應依其中價額最高者
    定之，民事訴訟法第77條之1第1至3項、第77條之2第1項分
    別定有明文。再按債權人代位債務人對第三人起訴，係以債
    務人與第三人間之債權債務關係為訴訟標的，故代位訴訟之
    標的價額，應就債務人與第三人間權利義務關係定之（最高
    法院108年度台抗字第1042號裁定意旨參照）。另按債權人
    主張債務人詐害其債權，依民法第244條規定提起撤銷詐害
    行為之訴者，債權人行使撤銷權之目的，在使其債權獲得清
    償，故應以債權人因撤銷權之行使所受利益為準，原則上以
    債權人主張之債權額，計算其訴訟標的價額；但被撤銷法律
    行為標的之價額低於債權人主張之債權額時，則以該被撤銷
    法律行為標的之價額計算（最高法院99年度台抗字第222號
    裁定意旨參照）。而預備之訴，係以先位之訴無理由時，請
    求法院就備位之訴為判決所合併提起之訴訟，自係以一訴主
    張數項標的而應為選擇情形，依上說明，其訴訟標的應以其
    中價額最高者定之（最高法院98年度台抗字第603號裁定意
    旨參照）。末按原告之訴，起訴不合程式或不備其他要件者
    ，法院應以裁定駁回之。但其情形可以補正者，審判長應定
    期間先命補正，民事訴訟法第249條第1項第6款亦有明定。
二、經查，本件原告主張被告林雪、洪○○（下逕稱其名，並合稱
    被告）間就新北市○○區○○段000地號土地及同段840建號建物
    （下稱系爭房地）所為買賣債權契約及所有權移轉登記之物
    權行為（下核稱為系爭買賣契約）為通謀虛偽意思表示無效
    ，縱非無效，亦有害於林雪之債權人即原告等語，先位依民
    法第242條、第87條請求：㈠確認被告林雪、洪○○間系爭買賣
    契約為無效。㈡被告就系爭房地於106年9月28日以買賣為原
    因所為之所有權移轉登記予以塗銷，並回復登記為林雪所有
    等語。原告先位聲明，訴訟標的雖異，然其經濟目的均在回
    復系爭房地為林雪所有，揆諸前開說明，應以系爭房地起訴
    時交易價額為準。而系爭房地起訴時之不動產交易價額為每
    平方公尺新臺幣（下同）4萬7,043元，系爭房地之房屋總面
    積為75.75平方公尺【計算式：層次面積67.31平方公尺＋陽
    檯8.44平方公尺＝75.75平方公尺】，有內政部不動產交易實
    價查詢結果、系爭房地之建物登記第二類謄本在卷可稽，是
    系爭房地於起訴時之交易價額應核定為356萬3,507元【75.7
    5平方公尺×4萬7,043元＝356萬3,507元，元以下四捨五入】
    。又原告備位依民法第244第2項、第4項之規定請求：㈠被告
    間系爭買賣契約應予撤銷。㈡被告間系爭房地106年9月28日
    以買賣為原因所為之所有權移轉登記應予塗銷，並回復登記
    為林雪所有等語。被撤銷之法律行為標的即系爭房地價格為
    356萬3,507元，高於原告所主張之債權額118萬7,500元，其
    訴訟標的價額應以債權人主張之債權額118萬7,500元為準，
    則本件訴訟標的價額自應以先、備位聲明中價額最高者即35
    6萬3,507元定之，準此，本件訴訟標的價額核定為356萬3,5
    07元，應徵第一審裁判費3萬6,343元（參萬陸仟參佰肆拾參
    元），並應補正被告洪○○之姓名。茲依民事訴訟法第249條
    第1項但書之規定，限原告於收受本裁定送達後5日內補正上
    開事項，逾期不補正，即駁回其訴。
三、爰裁定如主文。
中　　華　　民　　國　　111 　年　　3 　　月　　18　　日
                  民事第五庭  法　官　王  廷
以上正本係照原本作成。
如對本裁定關於核定訴訟標的價額部分抗告，應於裁定送達後10
日內向本院提出抗告狀，並繳納抗告費新臺幣1,000 元；關於命
補繳裁判費部分，不得抗告。 　　　　　　　　　
中　　華　　民　　國　　111 　年　　3 　　月　　21　　日
                                書記官　張雅筑